臺灣新竹地方法院民事小額判決　　　　100年度竹小字第243號
原　　　告　旺旺友聯產物保險股份有限公司
法定代理人　洪吉雄
訴訟代理人　張光玲
被　　　告　林宜貞
上列當事人間請求損害賠償事件，本院於民國100年9月13日辯論
終結，判決如下：
    主      文
原告之訴駁回。
訴訟費用新臺幣壹仟元由原告負擔。
    事實及理由
壹、程序部分：
一、本件原告原係向本院聲請核發支付命令，惟被告業於法定期
    間內提出異議，依據民事訴訟法第519條第1項規定，即應以
    原支付命令之聲請視為起訴。
二、按因侵權行為涉訟者，得由行為地之法院管轄，此為民事訴
    訟法第15條第1項所明定。又所謂行為地，凡為一部實行行
    為或其一部行為結果發生之地皆屬之，最高法院56年台抗字
    第369號判例意旨參照。查本件車禍事故發生地點係在新竹
    縣竹北市○○路與縣政九路口，是被告之住所地雖不在本院
    轄區，惟因本件侵權行為地係在新竹縣，揆之上開規定，本
    院對於本件訴訟自有管轄權，合先敘明。
貳、實體部分：
一、原告起訴主張：被告於民國99年12月20日21時45分許，駕駛
    車牌號碼0253-PM號自用小客車，行經新竹縣竹北市○○路
    與縣政九路口處，違反道路交通安全規則第102條第1項第4
    款：「右轉彎時，應距交叉路口30公尺前換入外側車道、右
    轉車道或慢車道，駛至路口再行右轉」之規定，及未打右轉
    方向燈違規右轉，致撞擊原告所承保之訴外人洪榮宗所有、
    由洪文彬駕駛之車牌號碼2869-C2號自用小客車（下稱系爭
    車輛）。系爭車輛經送交車廠維修，花費工資費用新臺幣（
    下同）6,600元、烤漆費用9,700元、更換零件費用27,660元
    ，共43,960元，原告已本於保險責任賠付修理費用（逕付維
    修車廠），依保險法第53條第1項規定取得代位求償權，為
    此依保險代位、侵權行為法律關係，提起本件訴訟等語。並
    聲明：（一）被告應給付原告43,960元及自支付命令聲請狀
    繕本送達之翌日起至清償日止，按年息5％計算之利息。（
    二）訴訟費用由被告負擔。
二、被告則以：當天伊與訴外人洪文彬原本均係行駛在新竹縣竹
    北市○○路之同一車道上，伊在前方，訴外人洪文彬在後方
    。伊當時打右轉方向燈欲進入縣政九路，車輛已經彎過去幾
    乎開到縣政九路的斑馬線處時，訴外人洪文彬違規從伊行駛
    之車道和右側車道間的第一和第二個三角椎之間穿出來，訴
    外人洪文彬因發現道路旁邊有施工圍籬而突然左偏，才會撞
    到伊所駕駛之車輛；伊右轉彎的時候有打方向燈，但因發現
    洪文彬左偏而向左打方向盤閃避，右轉方向燈才會跳掉等語
    。並答辯聲明：（一）駁回原告之訴。（二）訴訟費用由原
    告負擔。
三、本院之判斷：
（一）原告主張之上開事實，業經提出任意險汽車保險理賠計算
      書、車號2869-C2號自用小客車之行車執照、賠償給付同
      意書、統一發票、鈑噴車作業記錄表、車損照片、汽車險
      賠案照片黏貼單、交通事故當事人登記聯單等件為憑；並
      經本院向新竹縣政府警察局竹北分局三民派出所調取道路
      交通事故調查報告表、道路交通事故談話紀錄表、現場圖
      、照片黏貼紀錄表等資料核閱無誤。而被告對於在上開時
      間駕車行經該處發生車禍及原告承保之系爭車輛車體受損
      等事實並不爭執，堪認原告此部分主張為真。惟被告否認
      對於本件車禍之發生有何過失，並以上揭情詞置辯，是本
      院所應審酌者厥為被告是否未在交叉路口30公尺前換入外
      側車道，駛至路口打右方轉方向燈後始行右轉之違規行為
      ？被告若有違規行為，原告得請求之金額為何？
（二）按當事人主張有利於己之事實，就其事實有舉證之責任，
      民事訴訟法第277條前段定有明文；又民事訴訟如係由原
      告主張權利者，應先由原告負舉證之責，若原告先不能舉
      證，以證實自己主張之事實為真實，則被告就其抗辯事實
      即不能舉證，或其所舉證據尚有疪累，亦應駁回原告之請
      求，最高法院17年上字第917號判例可資參照。再按侵權
      行為所發生之損害賠償請求權，以有故意或過失不法侵害
      他人權利為其成立要件，是本件原告主張被告有上開過失
      不法之毀損行為，自應由原告負舉證之責任，如不能證明
      被告有上開過失不法之侵害行為存在，自無侵權行為損害
      賠償請求權之可言。經查，本件原告雖主張被告於前揭時
      間駕駛車輛行經上開地點，未在交叉路口30公尺前換入外
      側車道駛至路口打右方轉方向燈後始行右轉，以致不慎擦
      撞原告所承保之系爭車輛云云，惟此業經被告否認，依前
      開說明，原告自應就系爭車輛因遭被告駕車過失碰撞而受
      損等事實，負舉證證明之責任。
（三）本件原告雖以道路交通事故初步分析研判表上載被告「涉
      嫌右轉彎未依規定」為據，惟該分析研判表僅係警方初判
      之參考，如肇事當事人有所爭議，自應另行調查審認。經
      查，訴外人洪文彬之談話紀錄表僅記載：我以為同向前方
      車輛要直行，所以我就右轉，而對方也右轉我按喇叭，就
      發生交通事故等語，並未陳明被告未打右轉方向燈。而證
      人即當日搭乘被告所駕車輛之呂玉惠到庭結證：我當時坐
      在副駕座，車禍當時我們在等紅綠燈，後來綠燈我們在
      右轉的途中，對方的車子就從我們的右側擠進來，因為當
      時路的旁邊是在修路施工中，有鐵皮圍籬。對方從那裡出
      來我不知道，只知對方撞到我們車子右前側葉子板…，當
      天我在被告旁邊，我很確定她有打方向燈，後來因為被撞
      擊的本能往左打方向盤，右轉方向燈才會跳掉等語。另名
      搭乘被告所駕車輛之證人陳怡安則證述：當時我在副駕座
      的後面，那時候右手邊有一台車毫無預警撞過來，我們看
      到的時候就尖叫。那台車本來開在我們的右側，對方是從
      我們的右手邊過來…，被告當時有打右轉方向燈，因為我
      們在車上，而且被告開車還算規矩，當時我們尖叫了一下
      ，她就趕快往左邊，我確定被告當時有打右轉方向燈。…
      對方的車輛開在施工的那個車道…，我有看到被告所駕車
      輛因為往左，致右轉方向燈跳掉等語在卷。
（四）依證人呂玉惠、陳怡安之證詞，並參酌新竹縣政府警察局
      竹北分局三民派出所檢送之現場照片、現場圖、訴外人洪
      文彬及被告之道路交通事故談話紀錄表等資料，顯然可知
      車禍發生地點即新竹縣竹北市縣○○路、文平路口適有道
      路工程施工中，文平路路邊架設圍籬禁止車輛行駛外側車
      道，而縣政九路外側車道則以三角椎警示車輛不得進入，
      惟訴外人洪文彬竟違規駛入以三角椎阻隔之縣政九路外側
      車道，於轉彎時撞及已轉彎幾乎進入文平路之被告車輛，
      足見訴外人洪文彬未依施工之安全設施指示行駛，已有違
      道路交通管理處罰條例第1項第10款「未依施工之安全設
      施指示行駛」之規定，而被告因該施工現況依三角椎之警
      示未於右轉前行駛於縣政九路外側車道，難認有係違反道
      路交通安全規則第102條第1項第4款之規定。至於原告主
      張被告右轉時未打方向燈，為被告所否認，復已據證人呂
      玉惠、陳怡安證述如前，原告並未聲請訴外人洪文彬到庭
      對質，對此既未提出任可事證已實其說，自難認其主張為
      可採。
（五）綜上，原告既無法舉證證明其所承保之系爭車輛，係因被
      告之侵權行為而受損害，則其所承保系爭車輛之車主對被
      告即無侵權行為損害賠償請求權存在，原告自無從依法定
      代位規定對被告取得損害賠償請求權。從而，原告依保險
      代位及侵權行為損害賠償請求權之法律關係，請求被告賠
      償修車費用43,960元，及自支付命令送達翌日起至清償日
      止，按年息百分之5計算之利息，自屬無據，應予駁回。
四、訴訟費用負擔之依據：民事訴訟法第78條。
中    華    民    國    100    年    9    月    27    日
                  新竹簡易庭    法  官  吳靜怡
以上正本係照原本作成。
如對本判決上訴，非以其違背法令為理由不得為之，且須於判決
送達後20日內以上訴狀記載上訴理由向本院提出上訴狀。
中    華    民    國    100    年    9    月    27    日
                                書記官  馮玉玲